【裁判字號】    95,簡上,656
【裁判日期】    950912
【裁判案由】    違反動產擔保交易法
【裁判全文】
臺灣高雄地方法院刑事判決             95年度簡上字第656號
上  訴  人  臺灣高雄地方法院檢察署檢察官
上  訴  人  丙○○
即  被  告
上列上訴人因被告違反動產擔保交易法案件，不服本院高雄簡易
庭中華民國95年4 月28日95年度簡字第2696號第一審簡易判決（
聲請簡易判決處刑案號：95年度偵字第6991號），提起上訴，本
院合議庭第二審判決如下：
    主  文
原判決撤銷。
丙○○動產擔保交易之債務人，意圖不法之利益，將標的物出質
，致生損害於債權人，處拘役拾日，如易科罰金，以銀元佰
元即新臺幣玖佰元折算壹日。緩刑貳年。
    事  實
一、丙○○自幼為瘖啞人，於民國94年8 月16日，以動產擔保交
    易附條件買賣之方式，向台新國際商業銀行股份有限公司（
    下稱台新銀行）辦理貸款新台幣（下同）350,000 元購買車
    牌號碼ZW-9469 號自用小客車，並設定動產抵押權予台新銀
    行，為動產擔保交易之債務人。雙方約定丙○○應自94年9
    月15日起至97年8 月15日止分期繳付貸款，每月1 期，每期
    付款12,830元，標的物存放地點為丙○○之戶籍地即高雄市
    小港區○○路316 之1 號4 樓，在貸款未付清之前，非經台
    新銀行以書面同意，並辦理動產抵押變更登記，丙○○僅得
    依約占有使用，不得任意遷移、出賣、出質或為其他處分。
    詎丙○○在貸款後，僅付款1 期，即拒不付款，復意圖為自
    己不法之利益，於94年9 月間，將該標的物出質予位於高雄
    市左營區之某不詳當鋪，致台新銀行追索無著受有損害。
二、案經台新銀行訴由台灣高雄地方法院檢察署檢察官偵查起訴
    。
    理  由
一、本件被告丙○○所犯係死刑、無期徒刑、最輕本刑為3 年以
    上有期徒刑以外之罪，其於準備程序中就被訴事實為有罪之
    陳述，經法官告知簡式審判程序之旨，並聽取公訴人、被告
    之意見後，本院認為適宜進行簡式審判程序，由合議庭裁定
    改依簡式審判程序審理，合先敘明。
二、上訴人即臺灣高雄地方法院檢察署檢察官循被害人即告訴人
    請求提起上訴，上訴意旨略以：被告僅繳納1 期款項後即逃
    逸無蹤，目前尚積欠本金342,818 元，迄未與告訴人達成和
    解，原審僅科處拘役50日, 實有失社會公平正義，並罔顧告
    訴人權益等語。上訴人即被告上訴意旨則以：被告之經濟窘
    困，不得已以該車另質押貸款應急，被告不諳法律，一時失
    慮至因此觸法，被告願誠意與債權人為債務協商清償，並請
    從輕發落等語。
三、訊據被告丙○○對於上開犯行坦承不諱，核與告訴人台新銀
    行告訴代理人甲○○於偵查中指訴之情節相符，且有車輛動
    產抵押契約書、高雄市監理處動產擔保交易登記證明書、台
    新銀行汽車貸款申請書、郵局存證信函、外訪報告單、帳戶
    還款明細查詢畫面各1 份及照片2 張在卷可稽，足認被告出
    於任意性之自白與事實相符，從而，本件事證明確，被告犯
    行堪以認定，應予依法論科。
四、查被告丙○○行為後，刑法於94年2 月2 日經總統令修正公
    布，於95年7 月1 日施行，而比較新舊法時應就罪刑有關之
    共犯、未遂犯、想像競合犯、牽連犯、連續犯、結合犯，以
    及累犯加重、自首減輕暨其他法定加減原因（如身分加減）
    與加減例等一切情形，綜其全部罪刑之結果而為比較（最高
    法院95年5 月23日刑事庭第8 次會議決議參照）。經查：
  (一)被告行為時之動產擔保交易法第38條雖未修正，惟併科罰金
    部分，依修正前刑法第33條第5 款規定「主刑之種類如下：
    五、罰金：1 元以上」，該罪之罰金刑為最低得科新臺幣3
    元，最高得科新臺幣18,000元。而依修正後刑法第33條第5
    款修正為「主刑之種類如下：五、罰金：新臺幣1,000 元以
    上，以百元計算之」之規定，該罪之罰金刑最低得科新臺幣
    1,000 元以上，最高得科新臺幣18,000元，比較新舊法，應
    以被告行為時之刑法第33條之規定計算併科罰金之最低額較
    有利於被告。
  (二)被告於行為時之刑法第41條第1 項前段原規定：「犯最重本
    刑為5 年以下有期徒刑以下之刑之罪，而受6 個月以下有期
    徒刑或拘役之宣告，因身體、教育、職業、家庭之關係或其
    他正當事由，執行顯有困難者，得以1 元以上3 元以下折算
    一日，易科罰金。」，被告行為時之易科罰金折算標準，業
    據修正前罰金罰鍰提高標準條例第2 條前段規定，就其原定
    數額提高為100 倍折算1 日，則本件行為人行為時之易科罰
    金折算標準，應以銀元300 元折算1 日，經折算為新臺幣後
    ，應以新臺幣900 元折算為1 日。惟95年7 月1 日施行之刑
    法第41條第1 項前段則規定：「犯最重本刑為5 年以下有期
    徒刑以下之刑之罪，而受6 個月以下有期徒刑或拘役之宣告
    者，得以新臺幣1,000 元、2,000 元或3,000 元折算1 日，
    易科罰金。」，比較修正前後之易科罰金折算標準，以95年
    7 月1 日修正公布施行前之規定，較有利於被告，則應依刑
    法第2 條第1 項前段，適用修正前刑法第41條第1 項前段規
    定，定其折算標準。
  (三)綜合全部罪刑比較之結果，依刑法第2 條第1 項從舊從輕原
    則之規定，以舊法之規定有利於被告，自應適用修正前之刑
    法處斷。
五、核被告丙○○所為，係犯動產擔保交易法第38條動產擔保交
    易之債務人，意圖不法之利益，將標的物出質，致生損害於
    債權人罪。又被告為瘖啞人，此經本院審理時當庭確認屬實
    ，復有高雄市小港區公所95年8 月15日高市小區社字第
    0950011002號暨高雄市小港區身心障礙者鑑定表及殘障手冊
    各1 份在卷可稽，酌依刑法第20條之規定，減輕其刑。
六、原審予以論罪科刑，固非無見。惟查：(一)被告係將擔保之車
    輛出質於當鋪，原審認被告係將該車輛遷移，已有未洽。(二)
    原審未及審酌被告為瘖啞人之事實，亦有未洽。公訴人及被
    告上訴意旨雖無理由，然原判決既有上開可議之處，自應由
    本院管轄之第二審合議庭將原判決予以撤銷改判。
七、爰審酌被告於設定動產抵押後，僅繳納1 期分期款，即意圖
    不法之利益將本件車輛出質於當鋪，致告訴人台新銀行追索
    無著受有損害，惟念及事後坦承犯行，尚有悔意，且已與告
    訴人達成和解，告訴代理人亦於本院審理時表示不欲追究，
    及本件僅係侵害財產法益之犯罪，被告之行為於刑事上之可
    非難性應較輕微等一切情狀，量處如主文所示之刑，並諭知
    易科罰金之折算標準，以資懲儆。末查被告素行良好，前未
    曾受有期徒刑之宣告，已如前述，且犯後坦承犯行，於本院
    審理中頗有悔意，其因一時短於思慮，致罹刑典，經此刑之
    宣告後，當知所警惕，信無再犯之虞，本院認所宣告之刑以
    暫不執行為適當，併諭知緩刑2 年，以啟自新。至被告犯罪
    在新法施行前，裁判在新法施行後，依最高法院95年5 月23
    日刑事庭第8 次會議決議見解，逕依新法第74條之規定宣告
    緩刑，無庸比較，附此敘明。
據上論斷，依刑事訴訟法第455 條之1 第1 項、第3 項、第369
條第1 項前段、第364 條、第273 條之1 、第299 條第1 項前段
，動產擔保交易法第38條，刑法第11條前段、第2 條第1 項、第
20條、刑法第74條第1 項第1 款、修正前刑法第41條第1 項前段
，罰金罰鍰提高標準條例第1 條前段、修正前罰金罰鍰提高標準
條例第2 條，現行法規所定貨幣單位折算新臺幣條例第2 條，判
決如主文。
本案經檢察官乙○○到庭執行職務。
中    華    民    國    95    年    9     月    12    日
                  鳳山刑事第1 庭審判長法  官  陳志銘
                                      法  官  林永村
                                      法  官  林芳華
以上正本證明與原本無異。
不得上訴。
中    華    民    國    95    年    9     月    12    日
                                      書記官  黃靖媛
附錄本案論罪科刑法條
動產擔保交易法第38條
動產擔保交易之債務人，意圖不法之利益，將標的物遷移、出賣
、出質、移轉、抵押或為其他處分，致生損害於債權人者，處3
年以下有期徒刑、拘役或科或併科6,000元以下之罰金。


司法院資訊處製作；財團法人民間司法改革基金會備份。
